臺灣板橋地方法院民事判決　　　　　　　 96年度訴字第678號
原　　　告　甲○○
訴訟代理人　王迪吾律師
　　　　　　董德泰律師
被　　　告　三信商業銀行股份有限公司
法定代理人　丁○○
訴訟代理人　丙○○
　　　　　　乙○○
　　　　　　廖正多律師
上列當事人間請求給付違約金事件，經本院於民國96年6 月8 日
言詞辯論終結，判決如下：
    主  文
原告之訴及其假執行之聲請均駁回。
訴訟費用由原告負擔。
    事實及理由
一、原告主張：
  １本件原告係本於兩造間委任契約請求被告就其違約行為給付
　　違約金，而被告違約時原告係受委任為被告公司板橋分公司
    之經理，債務履行地在板橋市，鈞院自有管轄權，合先敘明
    。
　２民國90年11月5 日，被告委任原告擔任被告公司台北分行經
　  理，委任期間自91年1 月1 日起至94年1 月1 日止，嗣自94
    年1 月1 日起，兩造復續訂委任契約，有原證4 委任契約書
    可稽。兩造於原證4 之委任契約中明定：第一條委任名銜：
    甲方（即被告）同意以分行經理名銜任用。第三條：委任報
    酬：甲方自94年1 月1 日起，以年薪0000000 元聘用乙方。
　  第五條：委任終止：乙方（即原告）若違反有關法令、本行
    章程、授權事項或於訂立委任契約時有虛偽意思表示情形者
　　，甲方得不經預告逕行終止契約。第十六條：違約處理：乙
　  方若違反本契約及其他法令規定或於訂立委任契約時有虛偽
    意思表示情形者，甲方得不經預告逕行終止契約…若甲方非
    因上述因素終止本契約或甲方未經乙方同意變更或違反本契
    約第一、三條時，甲方應立即賠償乙方當時保障年薪之二倍
    為賠償。
  ３被告於94年11月21日，先無由將原告改任板橋分行經理，原
　　告內心雖不願意離開奮鬥打拼已逾三年之台北分行，但依委
　  任契約第六條約定，被告得不經原告同意進行平調之職務更
    動，而「台北分行經理」與「板橋分行經理」客觀上職等、
    職稱相當，原告遂依約遵從被告之指示調任板橋分行經理。
    詎料被告竟於95年3 月3 日，未事先徵得原告之同意，逕以
　　人事命令拔除原告分行經理名銜，並變更授權處理事項，將
　  原告由第九職等專員兼板橋分行經理降職為業務部第九職等
    專員，不僅造成原告在公司內部及業界名譽受損，更明顯違
    反原證4 契約第十六條、第一條之規定。原告因無法忍受被
    告如此違約對待，遂依原證4 契約第五條第1 項約定終止系
    爭委任契約，原告針對被告上揭違約行為，於95年4 月12日
　　以存證信函催告被告給付違約金。詎被告竟以95年4 月19日
　  三信銀管字第9501107 號函覆：「台端係因違反本行內部授
    信規範、徵審原則及核貸程序辦理貸款，本行得依委任契約
    第五條第1 項不經預告終止契約；本行係依行政院金融監督
    管理委員會95.1.21 金管銀 (一)字 第0958 5004110號函要
    求本行解除台端經理人職務，否則該會將依銀行法第61條之
    1 解除台端經理人職務。本行將台端調派業務部第九職等專
    員，符合委任契約」，拒絕原告請求，惟經原告向行政院金
    融監督管理委員會銀行局陳情，該局於95年8 月9 日以銀局
　　（三）字第09500319460 號函覆原告：「本局並未依銀行法
　  第61條之1 規定解除經理人職務」，顯見被告該部分辯解純
    屬虛妄，殊無理由。被告空言主張原告違反該行內部授信規
　　範、徵審原則及核貸程序辦理貸款，不但未提出具體事證，
　  更未於其所謂「專案查核」時給予原告答辯之機會，顯見全
    係杜撰，原告實無違反被告內部規範之行為，被告卻未具理
    由未經預告，拔除原告板橋分行經理名銜，顯已違約，爰依
    原證4 契約第十六條之約定，請求被告依約給付年薪新台幣
    （下同）185 萬元之二倍即370 萬元作為違約金。並聲明：
    被告應給付原告370 萬元，及自起訴狀送達之日翌日起至清
    償日止，按周年利率百分之五計算之利息。原告願以現金或
    等值之銀行無記名可轉讓定期存單供擔保，請准宣告假執行
    。
二、被告則以：
  １兩造契約並未約定債務履行地，自不適用民事訴訟法第12條
    之規定，應將訴訟移轉管轄至被告之主營業所在地即臺灣台
    中地方法院審理。
  ２被告違反「金融機構受理代辦貸款案件與委外事宜應加強事
　　項」，其具體事證為：(1)當時與被告簽約之代辦業者僅有「
    立捷國際行銷股份有限公司」、「鼎立行銷管理有限公司」
    、「台灣基礎通路行銷有限公司」、「立群國際行銷股份有
    限公司、「新亞羅國際有限公司」等5 家機構，據被告銀行
    內部稽核報告書第6 頁第三項所載：「本次查核範圍為94.
    06.01 ～94.0 8.31 ，期間受檢單位新貸放案件為261 筆，
    依各科目進行抽核共計抽核107 筆，抽核比率為41% ，發現
    有具體證據透過仲介、通路商或行銷公司進件者，共計有七
    個通路商，包括鼎晨國際行銷有限公司、佳鑫行銷有限公司
    （邱燕聰）及陸衛華、徐傳佩、黃國智、黃祺福、陳先生等
    ，通路商收費介於2%-10%，違反本行94年4 月19日三信銀行
    消字第0722號函轉行政院金融監督管理委員會94年3 月24日
    金管銀 (一)字 第0941000236號函所提「金融機構受理代辦
    貸款案件與委外事宜應加強事項」之禁止職員私下受理未簽
    約之代辦貸款案件之法令。(2)被告之主管機關之金管會於96
    年2 月2 日以金管檢五字第09601580071 號密件發文予被告
    ，在檢附之檢查報告中明確載明原告違法事由如下：「經查
    個人消費性貸款案源，有來自未經核准簽約之特定仲介通路
    ，且借戶放款資金撥貸後有特定比率資金流入仲介帳戶者，
    如：94.6.03 對李Ｘ陽中放850 千元、劉Ｘ文中放350 千元
    及林Ｘ湖中放800 千元、94.07.07及94 .7.8 分別對張Ｘ國
    中放1,000 千元及官Ｘ祥中放1,000 千元，案源均為仲介「
    陸衛華」，上該放款資金撥入各借戶存款帳戶後，當日分別
    以放款金額４％開具取款憑條，轉入前該仲介於該分行活儲
    ＃0000000000之帳戶，核與該行於94. 4.19依94.3.23 本會
    銀行局召開金融機構受理代辦貸款案件與委外事宜會議之共
    識所訂之規範，禁止職員私下受理未簽約之代辦貸款案件之
    規定不符」，足證原告授信過程違反「金融機構受理代辦貸
    款案件與委外事宜應加強事項」之法令。
　３原告授信過程違反「金融機構受理代辦貸款案件與委外事宜
    應加強事項」之法令，有透過未簽約之代辦業者進件及收取
    相關費用之情事，自不適任分行經理人職務，如被告不予解
    除職務，金管會亦會依銀行法第61條解除其職務，此可由上
    開函件說明二項所載：「原台北分行經理人未依貴行內部規
    範、徵審原則及核貸程序辦理貸款，且其經權貸放逾放比率
    過高，又該分行移至催收中心案件中（扣除久津實業（股）
    公司催收款），經權貸放之金額即高達一半以上，且該分行
    未依94年3 月23日研商『金融機構受理代辦貸款案件與委外
    事宜應再加強事項』會議決議規定，有透過未簽約之代辦業
    者進件及收取相關費用之情事，請貴行於文到10日內切實依
    94 年3月23日研商『金融機構受理代辦貸款案件與委外事宜
    應再加強事項』會議紀錄決議 (一)４ 『金融機構應明定規
    範，禁止職員私下受理未簽約之代辦貸款案件，如經發現其
    有與不肖業者掛勾之情事者，金融機構應立即解除其職務，
    並將其移送法辦』辦理，否則本會將依銀行法第61條之1 解
    除該經理人職務」自明。
  ４對於原告違反法令之行為，雖被告得不經預告逕行終止契約
    ，但被告基於愛才、惜才之初衷，自始至終從未終止委任契
    約，僅依契約第六條約定，調派原告回總行業務部繼續培養
    其專才，就名份而言雖不再屬於「分行經理」，但原告在總
    行業務部之位階，僅在協理之下，仍屬總行業務部門之第二
    號人物，日後仍有昇遷展現長才之機會，原告之職等並未有
    任何變更，其薪資等各項福利分毫未減，原告仍享有委任契
    約所約定之權利。原告到總行報到後，嗣提出辭呈，終止委
    任契約，經被告於95年3月31日同意其離職，顯見雙方係於
    95年3 月31日合意終止委任關係，被告自無違約事由，原告
    請求給付違約金洵屬無據等語置辯。並聲明：原告之訴及其
    假執行之聲請均駁回。如為不利之判決，願以現金或等值之
    90年度中央政府建設公債甲類第3 期之有價證券供擔保，請
    准宣告免為假執行。
三、按因契約涉訟者，如經當事人定有債務履行地，得由該履行
    地之法院管轄，民事訴訟法第12條定有明文。本件原告主張
    ：被告於95年3 月3 日，未事先徵得原告之同意，逕以人事
　　命令拔除原告板橋分行經理名銜，違反原證4 契約第十六條
　  、第一條之規定，請求被告給付違約金等情，查原告主張被
    告違約之事實，係發生於原告受委任為被告銀行板橋分行經
    理之期間，債務履行地為板橋市，依首揭規定，本院自有管
    轄權，先予敘明。
四、原告主張：被告空言主張原告違反該行內部授信規範、徵審
    原則及核貸程序辦理貸款，不但未提出具體事證，更未於其
　　所謂「專案查核」時給予原告答辯之機會，顯見全係杜撰，
  　被告卻未具理由未經預告，拔除原告板橋分行經理名銜，顯
    已違反契約第一條之約定，被告依原證4 契約第十六條後段
    之約定，請求被告賠償年薪185 萬元之二倍即370 萬元作為
    違約金等情；被告則以：原告授信過程違反「金融機構受理
　　代辦貸款案件與委外事宜應加強事項」，有透過未簽約之代
　  辦業者進件及收取相關費用之情事，自不適任分行經理人職
    務，如被告不予解除職務，金管會亦會依銀行法第61條解除
    其職務，對於原告違反法令之行為，雖被告得不經預告逕行
　　終止契約，但被告基於愛才、惜才之初衷，自始至終從未終
  　止委任契約，僅依契約第六條約定，調派原告回總行業務部
    繼續培養其專才，就名份而言雖不再屬於「分行經理」，但
    原告在總行業務部之位階，僅在協理之下，仍屬總行業務部
    門之第二號人物，日後仍有昇遷展現長才之機會，原告之職
    等並未有任何變更，其薪資等各項福利分毫未減，原告仍享
    有委任契約所約定之權利。原告到總行報到後，嗣提出辭呈
    ，終止委任契約，經被告於95年3 月31日同意其離職，顯見
    雙方係於95年3 月31日合意終止委任關係，被告自無違約事
    由，原告請求給付違約金洵屬無據等語置辯。是本件之爭點
    為原告辦理貸款有無違反法令之情事？經查：因行政院金融
    監督管理委員會銀行局接獲檢舉函，檢舉原告於擔任被告銀
    行台北分行經理期間有不良授信之情事，遂以94年8 月23日
    銀局（三）字第0943001030號函要求被告銀行稽核室列為專
    案查核，被告銀行稽核室於檢查後作成內部稽核報告書送行
    政院金融監督管理委員會，該稽核報告書第6 頁第三項所載
    「本次查核範圍為94.06.01～94.0 8.31 ，期間受檢單位新
    貸放案件為26 1筆，依各科目進行抽核共計抽核107 筆，抽
    核比率為41% ，發現有具體證據透過仲介、通路商或行銷公
    司進件者，共計有七個通路商，包括鼎晨國際行銷有限公司
    、佳鑫行銷有限公司（邱燕聰）及陸衛華、徐傳佩、黃國智
    、黃祺福、陳先生等，通路商收費介於2%-10%，違反本行94
    年4 月19日三信銀行消字第0722號函轉行政院金融監督管理
    委員會94年3 月24日金管銀 (一)字 第0941000236號函所提
    「金融機構受理代辦貸款案件與委外事宜應加強事項」之禁
    止職員私下受理未簽約之代辦貸款案件」，行政院金融監督
    管理委員會復以95年1 月24日金管銀（三）字第0958500411
    0 號函行文被告銀行，指出「原台北分行經理人未依貴行內
    部規範、徵審原則及核貸程序辦理貸款，且其經權貸放逾放
    比率過高，又該分行移至催收中心案件中（扣除久津實業（
    股）公司催收款），經權貸放之金額即高達一半以上，且該
    分行未依94年3 月23日研商『金融機構受理代辦貸款案件與
    委外事宜應再加強事項』會議決議規定，有透過未簽約之代
    辦業者進件及收取相關費用之情事，請貴行於文到10日內切
    實依94年3 月23日研商『金融機構受理代辦貸款案件與委外
    事宜應再加強事項』會議紀錄決議 (一)４ 『金融機構應明
    定規範，禁止職員私下受理未簽約之代辦貸款案件，如經發
    現其有與不肖業者掛勾之情事者，金融機構應立即解除其職
    務，並將其移送法辦』辦理，否則本會將依銀行法第61條之
    1 解除該經理人職務」，此有前揭函文、內部稽核報告書附
    於本院卷第82至第100 頁可稽。是被告指摘原告有違反『金
    融機構受理代辦貸款案件與委外事宜應再加強事項』之禁止
    職員私下受理未簽約之代辦貸款案件之法令，並非無據，被
    告以此為由解除原告經理人之職務，並未違反兩造所訂委任
    契約第十六條約定。從而，原告依據委任契約第十六條約定
    ，請求被告給付年薪185 萬元之二倍即370 萬元作為違約金
    ，為無理由，應予駁回。原告之訴既經駁回，其假執行之聲
    請失所附麗，應併予駁回。
五、本件事證已臻明確，兩造其餘主張陳述及所提之證據，均毋
    庸再予審酌，附此敘明。
六、結論：原告之訴為無理由，依民事訴訟法第78條，判決如主
    文。
中　　華　　民　　國　　96　　年　　6 　　月　　22　　日
                  民事第三庭    法　官　陳映如
以上正本係照原本作成
如對本判決上訴，須於判決送達後20日內向本院提出上訴狀
中　　華　　民　　國　　96　　年　　6 　　月　　22　　日
                            書記官　李錦輝
